臺灣高等法院臺南分院刑事判決
111年度上易字第69號
上  訴  人  
即  被  告  蔡經哲
輔  佐  人  蔡宜珊
上列上訴人因毀棄損壞案件，不服臺灣嘉義地方法院110年度易
字第553號中華民國110年12月21日第一審判決（起訴案號：臺灣
嘉義地方檢察署110年度偵字第7214號；併辦案號：臺灣嘉義地
方檢察署111年度偵字第578號），提起上訴，本院判決如下：
    主  文
原判決撤銷。
蔡經哲犯毀損罪，處有期徒刑貳月，如易科罰金，以新臺幣壹仟
元折算壹日。
    事  實
一、蔡經哲基於毀損及公然侮辱之犯意，於民國110年7月6日凌
    晨4時14分至4時16分、4時54分至4時57分間，在嘉義縣○○市
    ○○里○○路○段000號前之公眾得以共見共聞之場所，接續持不
    明物品刮劃陳威志所有停放在該處之車牌號碼0000-00號自
    用小客車（下稱甲車）右側後車身、右側前車身、引擎蓋等
    處，並在甲車右側前車前及引擎蓋上刮寫「人渣」之字樣辱
    罵陳威志，足以貶損陳威志之人格及社會評價，且致甲車右
    側後車身、右側前車身、引擎蓋等處之鈑金受有刮損，喪失
    美觀及防止車體鈑金生鏽之效用，足生損害於陳威志。嗣因
    陳威志於同日7時許欲駕車上班時，發現甲車遭人刮損而報
    警處理，經警方調閱現場監視錄影畫面，始悉上情。
二、案經陳威志訴由嘉義縣警察局朴子分局報請臺灣嘉義地方檢
    察署檢察官偵查起訴，及訴由臺灣嘉義地方檢察署檢察官移
    送併辦。
　　理  由
壹、證據能力部分：
　　按被告以外之人於審判外之陳述，雖不符刑事訴訟法第159
    條之1 至第159 條之4 之規定，而經當事人於審判程序同意
    作為證據，法院審酌該言詞陳述或書面陳述作成時之情況，
    認為適當者，亦得為證據；當事人、代理人或辯護人於法院
    調查證據時，知有同法第159 條第1 項不得為證據之情形，
    而未於言詞辯論終結前聲明異議者，視為有前項之同意，刑
    事訴訟法第159 條之5 定有明文。立法意旨在於傳聞證據未
    經當事人之反對詰問予以核實，原則上先予排除；惟若當事
    人已放棄反對詰問權，於審判程序中表明同意該等傳聞證據
    可作為證據；或於言詞辯論終結前未聲明異議，基於尊重當
    事人對傳聞證據之處分權，及證據資料愈豐富，愈有助於真
    實發見之理念，且強化言詞辯論主義，使訴訟程序得以順暢
    進行，上開傳聞證據亦均具有證據能力。查本判決所引用被
    告以外之人於審判外之言詞或書面陳述，經檢察官、上訴人
    即被告（下稱被告）蔡經哲及輔佐人於原審、本院準備程序
    及審理時表示同意有證據能力（見原審卷第30頁；本院卷第
    51-52、256頁），且經本院於審判期日依法踐行調查證據程
    序，檢察官、被告及輔佐人於本院言詞辯論終結前均未表示
    異議，本院審酌該等具有傳聞證據性質之證據，其取得過程
    並無瑕疵或任何不適當之情況，應無不宜作為證據之情事，
    認以之作為本案之證據，應屬適當，依刑事訴訟法第159 條
    之5 之規定，自得作為證據。
貳、實體部分：
一、訊據被告蔡經哲固坦承於上揭時、地有靠近甲車，及案發現
    場監視錄影畫面所拍攝到的人係其本人等情無訛，惟矢口否
    認有何毀損及公然侮辱之犯行，辯稱：甲車的旁邊有大理石
    的石頭，伊當時要坐在該處休息，因伊腳受傷，左手有扶著
    甲車的後照鏡，才能慢慢地坐下，伊沒有刮告訴人陳威志的
    甲車，甲車早就被劃的亂七八糟云云。　　
二、惟查：
　㈠證人即告訴人陳威志於偵訊時證稱：甲車是我的，我於110年
    7月6日凌晨0時將車停在嘉義縣○○市○○里○○路○段000號路旁
    ，當天早上7點多要去上班時看到車子烤漆被毀損。我去調
    監視器，發現這段期間只有被告經過而已等語（見110年度
    偵字第7214號卷《下稱偵卷》第42-43頁）。由告訴人上揭證
    言可知，甲車停放在上址之期間為110年7月6日凌晨0時至上
    午7點多，而這段期間甲車烤漆即遭人刮傷，經過濾監視器
    後，發現這段期間只有被告出現在甲車附近。
  ㈡查甲車右側後車身上方靠近車窗處有明顯之長條橫向刮痕、
    右側前車身及引擎蓋則均刻有明顯可見之「人渣」2字（右
    側前車身之字體長度幾與車身高度相當），此有甲車受損照
    片在卷可證（見警卷第14頁），倘甲車在110年7月6日前就
    有此刮痕，衡情告訴人不可能遲未發覺，故告訴人證稱甲車
    係於110年7月6日凌晨0時許至上午7點多這段期間，遭人刮
    傷等語，自可採信。而經本院勘驗案發當時之監視錄影畫面
    結果（勘驗內容如附件所示），發現被告於案發當日凌晨4
    時14分31秒至4時16分20秒許，站立在甲車右後車門處，頭
    有時往下看，有時左右晃動；於4時54分41秒，走到甲車車
    頭右側，4時54分49秒，站在甲車右側前車門處，開始頭低
    下，之後整個身體向下，自4時54分53秒起，被告整個身體
    被車身擋住；4時56分55秒，被告頭部從甲車右側前車門處
    伸出，之後被告起身，走向甲車車頭，站立在甲車引擎蓋右
    側位置（即右前輪位置處）；4時57分3秒，站立在甲車引擎
    蓋右側位置，並俯身朝向引擎蓋，從4時57分6秒起至16秒許
    止，右手有在引擎蓋上作持續滑動之動作，至4時57分17秒
    ，停止在引擎蓋上作滑動之動作等情，此有本院之勘驗筆錄
    及截圖附卷可按（見本院卷第55-57、63-215頁）。由上可
    知，被告站在甲車右後車身後，有為左右晃動之動作，恰好
    與甲車右後車身上方靠近車窗處之刮痕為長條橫向刮痕相符
    ；其走到甲車右前車身後，即身體往下而被車身擋住之舉動
    ，亦與一般成年人要在自小客車車身刻上與右側車身高度相
    當之「人渣」2字，必須以彎腰或蹲坐等姿勢較為順手相符
    ；其走到甲車引擎蓋並俯身以手在引擎蓋上來回滑動之行為
    ，亦與現實上甲車引擎蓋遭刻有「人渣」2字相符，依一般
    經驗法則，絕無如此湊巧之事，故甲車之上開刮痕應係被告
    持不明物品所為，自可認定。
　㈢被告雖辯稱：伊因腳受傷，左手有扶著甲車的後照鏡，才能
    慢慢地坐下云云。惟被告俯身以手在甲車引擎蓋上來回滑動
    ，實與一般人在活絡筋骨所為之動作大相逕庭，且若如被告
    所述，其當時欲坐下或起身，衡情亦只要扶著旁邊柱子或車
    身即可，根本沒有必要在引擎蓋上來回滑動，其所為之辯解
    ，顯不足採信。
　㈣另被告辯稱：甲車早就被劃的亂七八糟（見本院卷第265頁）
    、我事後去查看甲車，發現車子的後面跟左側門也有被刮寫
    「垃圾」的字樣（見本院卷第60頁）云云。然查，告訴人陳
    威志於本院準備程序時陳稱：甲車有其他地方被刮，係在案
    發前一年的9月30日被刮，我想說附近出入份子比較複雜所
    以被刮的，當時沒追究，這次是第2次被刮，我忍無可忍，
    才調監視器查看等語（見本院卷第60頁），而觀諸甲車的照
    片，除甲車右側後車身、右側前車身、引擎蓋等處之鈑金被
    刮劃及刮寫「人渣」字樣外，看不出甲車有被告所稱被劃的
    亂七八糟之痕跡，且依告訴人所述，甲車其他部位遭刮劃之
    時間，距離本案已相隔數月，加以告訴人當時沒有追究，衡
    情之前的刮劃痕跡告訴人應已自行修復。又被告與告訴人並
    無仇恨，此據被告及告訴人陳明在卷，衡情告訴人應無將甲
    車遭他人刮損之事無端歸責於被告之可能。則被告辯稱本案
    甲車鈑金被刮劃係他人所為，自難憑採。
　㈤綜上所述，被告所辯，核屬事後卸責之詞，不足採信。本案
    事證明確，被告犯行堪以認定，應依法論科。　　　　
三、論罪科刑部分：
　㈠按刑法第354條之毀損罪，以使所毀損之物失其全部或一部之
    效用為構成要件，所謂「毀棄」即毀壞滅棄，而使物之本體
    全部喪失其效用及價值者；稱「損壞」即損傷破壞，改變物
    之本體而減損其一部效用或價值者；稱「致令不堪用」係指
    除毀棄損壞物之本體外，以其他不損及原物形式之方法，使
    物之一部或全部喪失其效用者而言。查車輛烤漆有使車輛外
    型美觀及防塵、防鏽、防止磨損，協助保護車殼、車體耐用
    之功能，任意刮損，除使美觀功能喪失外，更易使車輛鈑金
    鏽蝕，進而使車殼、車體耐用性減損，被告以上揭方式刮傷
    甲車車身之部分烤漆，顯已破壞物之本體，而達減損其保護
    及美觀之效用，告訴人因此必須重新烤漆，自足以生損害於
    告訴人，殆無疑義。次按刑法上公然侮辱罪所規範之「公然
    」，祇以不特定人或特定多數人得以共見共聞之狀況為已足
    ，自不以實際上果已共見共聞為必要，但必在事實上有與不
    特定人或多數人得以共見或共聞之狀況，方足認為達於公然
    之程度（司法院院字第2033號解釋、第2179號解釋、釋字第
    145 號解釋意旨參照）。經查，被告於事實欄所載時、地，
    在甲車上刮寫「人渣」字樣，因案發之地點位於嘉義縣○○市
    ○○里○○路○段000號前之路邊，係屬不特定多數人均可能出入
    而得以共見共聞之公共空間，此觀現場照片即明（見警卷第
    13頁），是就被告為上開行為之場合而言，應符合「公然」
    之要件甚明。又按「侮辱」係以使人難堪為目的，直接以言
    語、文字、圖畫、或動作，表示不屑輕蔑或攻擊之意思，足
    以對於個人在社會上所保持之人格及地位，達貶損其評價之
    程度而言。觀諸被告所刮寫之「人渣」字樣，具有貶低他人
    人格，損及他人尊嚴之情形，而為一般人所無法認同、接受
    ，當屬侮辱性之言詞，為公眾周知之事實，且被告為智識正
    常之成年人，理應知悉上開言詞足以貶損他人社會上之評價
    、名譽，竟猶執意為之，則其有侮辱告訴人之故意甚明。　
  ㈡是核被告所為，係犯刑法第354條之毀損他人物品罪及同法第
    309條第1項之公然侮辱罪。被告係於事實欄所示之密接時間
    、同一之地點，前後數次刮劃甲車之右側後車身、右側前車
    身、引擎蓋等處，及2次刮寫「人渣」字樣，係基於同一毀
    損及侮辱之目的侵害相同告訴人之法益，各行為之獨立性極
    為薄弱，依一般社會健全觀念，難以強行分開，應視為數個
    舉動之接續實行，為接續犯，應僅各論以一罪。又被告以一
    行為觸犯前揭二罪名，為想像競合犯，應從一重之毀損罪處
    斷。
　㈢臺灣嘉義地方檢察署111年度偵字第578號移送併辦被告公然
    侮辱犯行部分，與本案被告經起訴之毀損犯行，有想像競合
    犯之裁判上一罪關係，為起訴效力所及，本院自應併予審究
    。　　　　
四、撤銷改判之理由：
　㈠原審認被告罪證明確，予以論罪科刑，固非無見。然查，本
    件被告之行為除構成毀損罪外，同時亦已貶損告訴人之人格
    、名譽，而犯公然侮辱罪，原審未及審酌被告關於告訴人就
    此部分所提告訴涉犯之公然侮辱犯行，尚有未洽。被告上訴
    否認涉犯本件犯行，固無理由，然原判決既有上開可議之處
    ，即屬無可維持，自應由本院將原判決予以撤銷改判。
  ㈡爰審酌被告未尊重告訴人之財產權，毀損告訴人所有甲車之
    右側後車身、右側前車身及引擎蓋等處之鈑金，並公然侮辱
    告訴人，使告訴人人格及社會評價受到貶損，所為實不足取
    ，另斟酌被告未坦承犯行，亦未與告訴人達成和解之犯後態
    度，兼衡檢察官求刑之刑度，及其自陳國中畢業之智識程度
    ，目前無業、領有殘障津貼，離婚、育有2名成年子女之家
    庭生活狀況等一切情狀，量處如主文第二項所示之刑，並諭
    知易科罰金之折算標準。　　
  ㈢被告持以犯本案之不明物品，無法證明係何物，且未扣案，
    復查無證據證明該物品屬違禁物或現仍存在，難認有刑法上
    重要性，且為免將來執行之困難，爰不予宣告沒收，附此敘
    明。
據上論斷，應依刑事訴訟法第369條第1項前段、第364條、第299
條第1項前段，刑法第309條第1項、第354條、第55條、第41條第
1項前段，刑法施行法第1條之1第1項，判決如主文。
案經檢察官簡靜玉提起公訴，檢察官呂雅純移送併辦，檢察官葉
耿旭到庭執行職務。
中　　華　　民　　國　　111 　年　　4 　　月　　28　　日
                  刑事第三庭    審判長法  官  陳連發
                                      法  官  洪榮家   
                                      法  官  何秀燕
以上正本證明與原本無異。
不得上訴。
　　　　　　　　　　　　　　　　　　　書記官  翁心欣
中　　華　　民　　國　　111 　年　　4 　　月　　28　　日

附錄本案論罪科刑法條：
中華民國刑法第309條
公然侮辱人者，處拘役或9千元以下罰金。
以強暴犯前項之罪者，處1年以下有期徒刑、拘役或1萬5千元以
下罰金。

中華民國刑法第354條
毀棄、損壞前二條以外之他人之物或致令不堪用，足以生損害於
公眾或他人者，處2年以下有期徒刑、拘役或1萬5千元以下罰金
。


附件：
一、勘驗標的： 　　警卷後附光碟片內之資料夾「監視器」，內有2個影像檔案，檔案名稱為：     ㈠「00000000_03h52m_ch01_944x480x5」、     ㈡「00000000_04h52m_ch01_944x480x5」。  二、勘驗內容:（見本院卷第55-57、63-230頁） ㈠檔案名稱：「00000000_03h52m_ch01_944x480x5」。 　1.勘驗畫面截圖如本院卷第63-121頁附件一編號1至114所示。   2.2021/07/06 04:14:00」至「2021/07/06 04:14:30」：　     ①畫面中有一名持柺杖之男子從畫面上方的巷弄出現，該男子被告說是他，畫面中有兩台小客車，一台是黑色，一台的顏色是深灰色的，被告稱黑色的車子是告訴人車輛，深灰色的車子是被告女兒的，畫面這一條大馬路就是四維路。 　　②被告持柺杖自巷弄轉角處走出至四維路上，被告從告訴人車輛的左側走，之後繞到告訴人車子車尾，走到告訴人車輛右後車門處。   3.「2021/07/06 04:14:31」至「2021/07/06 04:16:20」： 　　①被告停止並持續站立在告訴人車輛右後車門處，頭有時往下看，有時左右晃動。 　4.「2021/07/06 04:16:21」至「2021/07/06 04:17:00」： 　　①被告身體轉向，走到告訴人車輛車尾，並離開告訴人車輛，走向被告女兒車輛右側。 　　②被告走到被告女兒車輛右側時，被告女兒車輛車燈分別於「04:16:34」、「04:16:35」各閃燈一次。     ③「04:42:30」被告的頭出現在他女兒車子的右側，之後往他女兒車子的車頭走，「04:42:46」被告女兒的車子車燈閃了一下，被告接著走到四維路上，往巷弄的方向走，在「04:43:27」轉入巷弄內，「04:44:00」消失在畫面上。  ㈡檔案名稱：「00000000_04h52m_ch01_944x480x5」。   1.勘驗畫面截圖如本院卷第123-230頁附件二編號1至215所示。 　2.「2021/07/06 04:52:00」至「2021/07/0604:54:40」：　     ①「04:52:00」被告持柺杖又出現在巷弄，被告持柺杖站立在巷弄轉角處，之後「04:54:33」走出至四維路上，朝告訴人車輛車頭方向走去。 　3.「2021/07/06 04:54:41」至「2021/07/06 04:55:00」：　     ①「04:54:41」被告走到告訴人車輛車頭右側。   　②「04:54:49」被告站在告訴人車輛右側前車門處，開始頭低下，之後整個身體向下。自「04:54:53」起，被告整個身體被車身擋住。 　4.「2021/07/06 04:55:01」至「2021/07/06 04:56:00」：　   　①被告整個身體仍被車身擋住。   5.「2021/07/06 04:56:01」至「2021/07/06 04:57:00」：     ①「04:56:35」四維路上有機車經過，之後轉入被告剛剛走出來的巷弄。     ②「04:56:55」被告頭部從告訴人車輛右側前車門處伸出。之後被告起身，走向告訴人車輛車頭，站立在告訴人車輛引擎蓋右側位置（即右前輪位置處）。 　6.「2021/07/06 04:57:01」至「2021/07/06 04:58:00」： 　  ①「04:57:03」站立在告訴人車輛引擎蓋右側位置（即右前輪位置處），並俯身朝向引擎蓋。   　②「04:57:06」至「04:57:16」被告站立在告訴人車輛引擎蓋右側位置（即右前輪位置處），俯身朝向引擎蓋，右手有在引擎蓋上作持續滑動之動作。 　  ③「04:57:17」被告站立在告訴人車輛引擎蓋右側位置（即右前輪位置處），停止在引擎蓋上作滑動之動作。 　  ④「04:57:18」被告轉向，開始走離告訴人車輛，朝被告女兒車輛方向走去。 　  ⑤「04:57:29」被告走離告訴人車輛車尾。 　  ⑥「04:57:41」被告走至被告女兒車輛車頭右側。 　  ⑦「04:57:50」被告走至被告女兒車輛右側後車門處，之後站立在被告女兒車輛右側後車門處。     ⑧「05:01:31」被告走到女兒車輛的右前車頭，之後往告訴人的車子左方走過去，「05:02:05」轉入被告剛剛出來的巷弄。     ⑨「05:02:39」被告消失在畫面中。